---
title: "Funções"
author: "Douglas Cardoso"
date: "6/12/2021"
header-includes:
    - \usepackage[shortlabels]{enumitem}
    - \usepackage[brazilian]{babel} # idioma
    - \usepackage[utf8]{inputenc}  # acento
    - \usepackage{amssymb}
    
output: pdf_document
---

```{r setup, include=FALSE}
knitr::opts_chunk$set

library(tidyverse)
```

## Domínio

### Par ordenado

O primeiro representa a abscissa e o segundo, a ordenada.

$(a, b) = (c, d) \Leftrightarrow a = c$ e $b = d$

## Produto cartesiano

$A \times B = \{(x,y) | x \in A$ e $y \in B\}$

Lê-se a notação $A \times B$ como "A cartesiano B" ou "produto cartesiano de A por B".

Exemplos:

1º) Se A = {1, 2, 3} e B = {1,2} temos,

A $\times$ B = {(1,1), (1,2), (2,1), (2,2), (3,1), (3,2)}

e

B $\times$ A = {(1,1), (1,2), (1,3), (2,1), (2,2), (2,3)}


Como fica o plano cartesiano do produto cartesiano de A por B e de B por A?
```{r}

A = c(1,2,3)
B = c(1,2)

# expand grid
cartesian_prod <- unique(expand.grid(x = A, y = B))

# A x B
ggplot(cartesian_prod, aes(x = x, y = y)) +
  geom_point() +
  xlim(c(0, 4)) + ylim(c(0, 4)) + ggtitle('A x B')

# B x A
ggplot(cartesian_prod, aes(x = y, y = x)) +
  geom_point() +
  xlim(c(0, 4)) + ylim(c(0, 4)) + ggtitle('B x A')
``` 

Exemplo utilizando condicionais:

Se $A = \{x \in \mathbb{R} \mid  1 \leq  x \leq 3\}$ e  $B = {x \in \mathbb{R} \mid 1 \leq x \leq 5}$, então:

$A \times B = \{(x,y) \in \mathbb{R}^2 \mid 1 \leq x \leq 3$ e $1 \leq y \leq 5\}$

e

$B \times A = \{(x,y) \in \mathbb{R}^2 \mid 1 \leq x \leq 5$ e $1 \leq y \leq 3\}$

A representação gráfica fica assim:

```{r}
x <- seq(0, 10, 1)

mask_A <- map_lgl(x, function(x){ 1 <= x & x <= 3})
mask_B <- map_lgl(x, function(x){ 1 <= x & x <= 5})

cartesian_prod1 <- unique(expand_grid(x1 = x[mask_A], y1 = x[mask_B]))

# A1 x B1 ----- cria um retângulo
ggplot(cartesian_prod1, aes(x = x1, y = y1)) +
  geom_point() +
  xlim(c(0, 10)) + ylim(c(0, 10)) + ggtitle('A1 x B1')

# A1 x B1 ----- cria um retângulo
ggplot(cartesian_prod1, aes(x = y1, y = x1)) +
  geom_point() +
  xlim(c(0, 10)) + ylim(c(0, 10)) + ggtitle('B1 x A1')

```

### Exercício de produto cartesiano
Seja $\mathbb{Z}$ o conjunto dos números inteiros. Sejam ainda os conjuntos 
$A = \{x \in \mathbb{Z} \mid -1 < x \leq 2\}$ e $B = \{3,4,5\}$. 
Qual o número de elementos do conjunto 
$D = \{(x, y) \in A \times B \mid y \geq x + 4\}$?

### Resolução 

```{r exercicio}
x <- seq(-3, 10, 1) # conjunto dos números inteiros

mask_A1 <- map_lgl(x, ~ -1 < .x  & .x <= 2)
mask_B1 <- c(3, 4, 5)

# produto cartesiano A1 x B1

unique(expand_grid(x2 = x[mask_A1], y2 = mask_B1)) %>%

# conjunto D
filter(
    map2_lgl(.x = x2, .y = y2, ~ .y >= .x + 4)) %>%

# número de elementos de D
summarise(n = n()) %>%
  dplyr::pull(n) ->
  n_elem

# mensagem-resposta  -------
glue::glue('
           O número de elementos no conjunto D é {n_elem}')

```

### Visualização gráfica

```{r visu_ex}
unique(expand_grid(x2 = x[mask_A1], y2 = mask_B1)) %>%
  filter(
    map2_lgl(.x = x2, .y = y2, ~ .y >= .x + 4)) %>%
  
  # criando a coluna de coordenadas para plotar no grafico
  mutate(
    coordenadas = map2_chr(.x = x2, 
                           .y = y2, 
                           .f = ~ glue::glue('({.x}, {.y})'))) %>%
  
  # o gráfico fica em formato de triângulo com três pontos
  ggplot(aes(x = x2, y = y2)) +
  geom_polygon(fill = 'darkblue') +
  geom_text(aes(label = coordenadas), vjust = c(1, -0.5, -0.5), hjust = c(0.5, 0.5, -.1), size = 3) +
  xlim(c(-3, 10)) + ylim(c(-3, 10)) + ggtitle('Conjunto D')
```